臺灣新北地方法院刑事判決
111年度審金訴字第63號
公  訴  人  臺灣高雄地方檢察署檢察官
被      告  黃聖富

                    住○○市○○區○○路0 段00巷0 弄00號0 樓
                    （另案於法務部○○○○○○○執行，暫處同署臺北監獄臺北分監）
上列被告因詐欺等案件，經檢察官向臺灣高雄地方法院提起公訴
（偵查案號：臺灣高雄地方檢察署111 年度偵緝字第587 號、11
1 年度偵字第10117 號），而臺灣高雄地方法院受理後（審理案
號：111 年度審金訴字第281 號），認無管轄權並移送本院審理
，本院判決如下：
    主  文
黃聖富共同犯三人以上共同詐欺取財罪，處有期徒刑壹年貳月；
又共同犯三人以上共同詐欺取財罪，處有期徒刑壹年壹月。應執
行有期徒刑壹年肆月。
    事實及理由
壹、查被告黃聖富所犯均係死刑、無期徒刑、最輕本刑為3 年以
    上有期徒刑以外之罪，其於準備程序就被訴事實為全部有罪
    之陳述，經告知簡式審判程序之旨，並聽取其與檢察官之意
    見後，本院認無不得或不宜改依簡式審判程序進行之處，爰
    依刑事訴訟法第273 條之1 第1 項、第284 條之1 之規定，
    裁定進行簡式審判程序。
貳、本案犯罪事實及證據，除補充「被告黃聖富於111 年10月20
    日本院準備程序及同年11月10日本院審理時之自白（參本院
    卷附各該期日筆錄）」為證據外，餘皆引用附件即檢察官起
    訴書之記載。
參、論罪科刑：
一、核被告所為，均係犯刑法第339 條之4 第1 項第2 款之三人
    以上共同詐欺取財罪及洗錢防制法第2 條第2 款、第14條第
    1 項之一般洗錢罪。其與「闕元真」及所屬詐欺集團成員就
    本件各該犯行有犯意聯絡及行為分擔，皆應以所犯罪名之共
    同正犯論處。被告所犯各該加重詐欺取財、洗錢之行為，同
    係基於單一之目的為之，且其行為具有局部同一性，屬一行
    為觸犯數罪名之想像競合犯，各應依刑法第55條前段之規定
    ，從一重論以加重詐欺取財罪處斷。另查被告於偵查及本院
    審理中均已自白所為洗錢防制法第14條第1 項之洗錢罪，本
    應依洗錢防制法第16條第2 項規定減輕其刑，然該罪名與其
    所犯刑法第339 條之4 第1 項第2 款之加重詐欺取財罪成立
    想像競合犯，而論以較重之加重詐欺取財罪，則洗錢罪之減
    刑事由，僅於量刑時加以衡酌已足（參最高法院108 年度台
    上字第4405號、第4408號判決意旨）。
二、審酌被告於案發時正值青壯之齡，係具備一般智識程度及生
    活歷練之成年人，未見有何肢體缺損或身心障礙之情狀，竟
    不思付出自身勞力或技藝，循合法途徑獲取生活所需財物，
    反而參加本件詐欺集團，共同對告訴人杜豔秋、鄭品馨（以
    下合稱本件告訴人）施用詐術並騙取金錢，更利用金融帳戶
    製造金流斷點而洗錢得手，造成本件告訴人之財產受有損害
    ，皆為不該，兼衡被告在本件各該犯行中所扮演之角色及參
    與犯罪之程度（係委託共犯尋覓願意提供帳戶金融卡及密碼
    者，再由被告出面加以收取，並供作詐欺集團成員實行詐術
    所用），犯後始終坦承全部犯行，態度勉可，以及所犯數罪
    想像競合中輕罪之洗錢犯行部分，符合洗錢防制法第16條第
    2 項減刑要件，但迄今未能與本件告訴人達成和解或成立調
    解，以致尚未對本件告訴人提出賠償並獲取諒解，暨被告之
    素行、教育程度、職業、家庭經濟與生活狀況，以及其犯罪
    之動機、目的、手段等一切情狀，分別量處如主文所示之刑
    ，並定應執行之刑，以資處罰。
肆、查被告擔任本件詐欺集團收取銀行金融卡及密碼之角色即「
    取簿手」，其雖有出面收取他人之銀行金融卡及密碼等行為
    ，然尚無確切事證顯示其為本件各該犯行之主導者，衡情應
    無藉此取得全部或大部分詐騙款項之可能，且據卷證內容顯
    示，被告從事前述「取簿手」行為，未實際取得報酬，又本
    件運用被告取得之帳戶所取得之款項，固同為洗錢之標的，
    然非被告所有，被告亦無事實上之處分權限，故本件無從依
    刑法第38條之1 或洗錢防制法第18條等規定宣告沒收或追徵
    。
伍、本判決係依刑事訴訟法第310 條之2 及第454 條所製作之簡
    化判決，依法僅需記載犯罪事實、證據名稱及應適用之法條
    ，並得以簡略方式為之，如認定之犯罪事實、證據及應適用
    之法條，與檢察官起訴書之記載相同者，得引用之，附此敘
    明。
據上論斷，應依刑事訴訟法第273 條之1 第1 項、第299 條第1
項前段、第310 條之2 、第454 條（本件依刑事判決精簡原則，
僅記載程序法條文），判決如主文。
本案經檢察官林恒翠偵查起訴，由檢察官陳炎辰到庭執行公訴。
中　　華　　民　　國    111   年 　 12  　月 　 13  　日
                 刑事第二十四庭  法  官　李俊彥   
以上正本證明與原本無異。
如不服本判決，應於判決送達後20日內敘明上訴理由，向本院提
出上訴狀（應附繕本），上訴於臺灣高等法院。其未敘述上訴理
由者，應於上訴期間屆滿後20日內向本院補提理由書「切勿逕送
上級法院」。
                                 書記官  林慈恩
中　　華　　民　　國　  111 　年　  12    月    13    日
附錄本判決論罪之法律條文：
中華民國刑法第339 條之4
犯第339 條詐欺罪而有下列情形之一者，處1 年以上7 年以下有
期徒刑，得併科1 百萬元以下罰金：
一、冒用政府機關或公務員名義犯之。
二、三人以上共同犯之。
三、以廣播電視、電子通訊、網際網路或其他媒體等傳播工具，
    對公眾散布而犯之。
前項之未遂犯罰之。

洗錢防制法第14條
有第二條各款所列洗錢行為者，處7 年以下有期徒刑，併科新臺
幣5 百萬元以下罰金。
前項之未遂犯罰之。
前二項情形，不得科以超過其特定犯罪所定最重本刑之刑。　
--------------------------------------------------------
附件：
臺灣新北地方檢察署檢察官起訴書
                                    111年度偵緝字第587號
                                    111年度偵字第10117號
　　被　　　告　黃聖富　男　33歲（民國00年0月00日生）
　　　　　　　　　　　　住○○市○○區○○路○段00巷0弄0                          0號2樓
　　　　　　　　　　　　國民身分證統一編號：Z000000000號
上列被告因詐欺等案件，已經偵查終結，認應該提起公訴，茲將
犯罪事實及證據並所犯法條分敘如下：
　　　　犯罪事實
一、黃聖富於民國109年4月間加入「闕元真」等人所屬之詐欺集
    團，負責收取他人帳戶存摺、提款卡並指示提款。詎黃聖富
    竟與「闕元真」及該詐欺集團不法成員，意圖為自己不法之
    所有，基於三人以上共同詐欺取財及隱匿詐欺犯罪所得去向
    、所在之洗錢犯意聯絡，於同年7月間委託陳志宇（另案審
    理中）尋找願意租借帳戶之人，每月並願提供租借帳戶者新
    台幣（下同）6,000元至8,000元之酬勞。陳志宇遂委託莊寬
    城（另案審理中）對外詢問有無願意租借帳戶之人，莊寬城
    再向許富然（經法院判決確定，另為不起訴處分）告知租借
    帳戶之資訊。許富然、莊寬城、陳志宇隨即共同基於幫助詐
    欺、洗錢之犯意聯絡，由許富然先向莊寬城表示同意租借帳
    戶，莊寬城轉告陳志宇後，陳志宇即於109年7月27日某時許
    ，開車搭載許富然前往臺北市某旅社與黃聖富碰面。許富然
    再以每本帳戶新臺幣（下同）7,000元之代價，將其所申辦
    之國泰世華銀行帳號000-000000000000號帳戶（下稱國泰世
    華銀行帳戶）、中國信託銀行帳號000-000000000000號帳戶
    （下稱中國信託銀行帳戶）之金融卡及密碼交付予黃聖富，
    並配合辦理約定帳戶供其使用。
二、待黃聖富所屬詐欺集團成員取得上開銀行帳戶後，即共同基
    於意圖為自己不法所有之犯意聯絡，而為下列之犯行：
　㈠於109年7月29日11時37分，自稱係杜豔秋之姪子，向杜豔秋
    誆稱：欲投資電器網購，需要借錢週轉云云，致杜豔秋陷於
    錯誤，而於109年7月30日13時31分，依指示將20萬元匯入上
    開國泰世華銀行帳戶內，再由詐欺集團成員旋即提領一空。
　㈡另透過通訊軟體LINE聯繫鄭品馨，並誆稱：可透過投資操作
    匯率賺錢云云，致鄭品馨陷於錯誤，而於109年7月30日14時
    52分、同日14時54分，依指示將2筆5萬元匯入上開中國信託
    銀行帳戶內，再由詐欺集團成員旋遭轉帳、提領一空。
　㈢嗣因杜豔秋、鄭品馨察覺有異報警處理，始循線查悉上情。
三、案經杜豔秋訴由高雄市政府警察局鳳山分局、鄭品馨訴由高
    雄市政府警察局三民第二分局報告偵辦。
　　　　　　證據並所犯法條
一、證據清單及待證事實：
編號 證據名稱 待證事實 1 被告黃聖富於偵查中之供述 1.坦承曾經透過共犯陳志宇向共犯許富然收受中國信託、國泰世華銀行的帳戶，並交給「闕元真」使用之事實。 2.辯稱：我當時不知道是詐騙集團，闕元真跟我說是博奕用途，我的工作是把提供帳戶的人交給闕元真他們，我沒有負責管理住在飯店的人，也沒有指示下游車手去提領等語。 2 共犯陳志宇於警詢及偵查中之證述 1.證明被告曾以博奕為由，向共犯陳志宇租用帳戶，共犯陳志宇因而透過共犯莊寬城找到共犯許富然之事實。 2.證明伊有開車載共犯許富然到臺北，並將共犯許富然交給被告之事實。 3 共犯許富然於警詢及偵查中之證述 證明共犯許富然有將其所有之國泰世華、中國信託銀行帳戶提款卡、密碼等資料交付予被告，且配合被告辦理約定帳戶之事實。 4 告訴人杜豔秋、鄭品馨於警詢中之指訴、內政部警政署反詐騙諮詢專線申請書、受理詐騙帳戶通報警示簡便格式表、金融機構聯防機制通報單、匯款申請書、存摺影本、通訊軟體對話紀錄等 1.證明告訴人杜豔秋因遭詐騙而匯款至國泰世華銀行帳戶之事實。 2.證明告訴人鄭品馨因遭詐騙而匯款之事實。 5 國泰世華銀行帳戶交易明細表、中國信託銀行帳戶交易明細 1.證明告訴人杜豔秋有匯款至國泰世華銀行帳戶，且款項旋遭詐騙集團提領一空之事實。 2.證明告訴人鄭品馨有匯款至中國信託銀行帳戶，且款項旋遭詐騙集團提領一空之事實。 6 共犯許富然所提出之通訊軟體LINE對話紀錄翻拍照片 佐證被告有向共犯許富然收受帳戶之事實。 7 臺灣新北地方檢察署110年度偵字第2457號等案件起訴書、臺灣新北地方法院110年度金訴字第236號等判決 1.佐證被告有加入「闕元真」所屬之詐騙集團，負責收取他人帳戶存摺、提款卡並指示江星霈提款之事實。 2.證明共犯許富然名下帳戶有遭「闕元真」所屬詐騙集團使用之事實（判決附表二編號18）。 
二、核被告所為，係犯刑法第339條之4第1項第2款之三人以上共
    同加重詐欺取財罪嫌、洗錢防制法第14條第1項之洗錢罪嫌
    。被告以一行為同時觸犯加重詐欺及洗錢等罪名，均為想像
    競合犯，均請依刑法第55條規定，均從一重論以加重詐欺罪
    嫌處斷。另被告對告訴人杜豔秋、鄭品馨所為之詐欺犯行，
    犯意各別，行為互殊，請予分論併罰。另被告與「闕元真」
    及其所屬詐欺集團成員間，均有犯意聯絡及行為分擔，請論
    以共同正犯。
三、依刑事訴訟法第251條第1項提起公訴。
  　此　致
臺灣高雄地方法院
中　　華　　民　　國　 111　　年　　4 　　月　　25　　日
　　　　　　　　　　　　　　　檢　察　官  林恒翠